【裁判字號】    89,易緝,56
【裁判日期】    890330
【裁判案由】    動產擔保交易法
【裁判全文】
台灣台北地方法院刑事判決                          八十九年度易緝字第五六號
    公  訴  人  臺灣臺北地方法院檢察署檢察官
    被      告  乙○○
右列被告因違反動產擔保交易法案件，經檢察官提起公訴（八十六年度偵字第九七八
七號），本院判決如左：
    主      文
乙○○無罪。
    理      由
一、公訴意旨略以：被告乙○○於八十四年元月二十六日，在台北市○○路○段四十
    一號二樓，提供所購ＨＭ－一七四七號汽車，設定動產抵押，向大安商業銀行股
    份有限公司（下稱大安銀行），借得新台幣（下同）六十五萬元，分三十六期清
    償，每月為一期，每一期應支付一萬七千三百三十三元，並約明戴某應將占有該
    汽車之地通知大安商銀，且非經大安商銀書面同意，不得擅將該抵押車輛轉讓、
    出租、出質或為其他處分。詎乙○○於八十五年十月間，竟意圖不法之利益，將
    上開汽車轉讓與他人，逃逸無蹤，致生損害於大安銀行，因認被告涉有違反動產
    擔保交易法第卅八條之罪嫌云云。
二、公訴人認被告涉有右揭犯行，無非係以右揭事實，據告訴人之代理人甲○○指訴
    ，並經證人林阿密證述，且有動產抵押契約書、設定登記申請書附卷，為其論據
    。
三、按犯罪事實應依證據認定之，無證據不得推定其犯罪事實。又不能證明被告犯罪
    者，應諭知無罪之判決，刑事訴訟法第一百五十四條、第三百零一條第一項分別
    定有明文。又事實之認定，應憑證據，如未能發現相當證據，或證據不足以證明
    ，自不能以推測或擬制之方法，為裁判基礎。又告訴人之告訴，係以使被告受刑
    事訴追為目的，是其陳述是否與事實相符，仍應調查其他證據以資審認（最高法
    院四十年臺上字第八六號、五十二年臺上字第一三００號判例參照）。
四、次按，動產擔保交易法第卅八條之規定，係以動產擔保交易之債務人，意圖不法
    之利益，將標的物遷移、出賣、出質、移轉、抵押或為其他處分，致生損害於債
    權人，始構成該罪，如債務人之行為並未生損害於債權人，即與該條之構成要件
    有間。訊據被告朱廣文堅決否認有轉讓前揭車輛之所有權予他人，辯稱：該段期
    間因其母生病住院，將該車停放於長庚醫院使用，其因與其妻林阿密發生爭執，
    其誤以為林阿密會按期清償貸款，嗣後其已於八十六年六月十六日將款項全部付
    清，該車其並未移轉，仍在使用等語。經查，被告於八十六年六月十六日將所欠
    款項全部付清之事實，業據告訴代理人王天鳳到庭證述無訛，而本件動產抵押契
    約並未約定標的物應置放場所，有動產抵押契約書在卷可參，又告訴代理人復表
    示本件係因被告未按期繳款，並因被告之妻誤為告知該車已移轉他人，始提起告
    訴，現本案大安銀行並不追究等語明確（見本院八十九年三月二十八日審判筆錄
    ），本件告訴人與被告間純屬民事債務糾葛，核與動產擔保交易法第卅八條之構
    成要件尚屬有間。此外復查無其他積極證據足認被告有將，將標的物遷移、出賣
    、出質、移轉、抵押或為其他處分，致生損害於債權人之情事，尚難僅因被告未
    按期清償貸款債務即認其有違反動產擔保交易法之犯行，本件不能證明被告犯罪
    ，依首開說明，自應為被告無罪之諭知。
據上論斷，應依刑事訴訟法第三百零一條第一項，判決如主文。
本案經檢察官姜貴昌到庭執行職務
中      華      民      國    八十九    年      三      月     三十     日
                            臺灣臺北地方法院刑事第九庭
                                            法  官  沈  君  玲
右正本證明與原本無異
如不服本判決，應於判決送達後十日內，向本院提出上訴狀。
                                            書記官  戴  伯  勳
中      華      民      國    八十九    年      四      月      七      日


司法院資訊處製作；財團法人民間司法改革基金會備份。
